臺灣新竹地方法院交通事件裁定　　　　100年度交聲字第275號
移送機關即　交通部公路總局新竹區監理所
原處分機關
異　議　人　吳沛芸
即受處分人
上列異議人因違反道路交通管理處罰條例案件，對於交通部公路
總局新竹區監理所民國100年6月15日竹監營字第裁50-E00000000
號所為之違反道路交通管理事件裁決處分，聲明異議，本院裁定
如下：
    主    文
異議駁回。
    理    由
一、按受處分人不服道路交通管理處罰條例第8 條主管機關所為
    之處罰者，得於接到裁決書之翌日起20日內，向管轄地方法
    院聲明異議；法院認為聲明異議無理由者，應以裁定駁回之
    ，道路交通管理處罰條例第87條第1 項、道路交通事件處理
    辦法第18條分別定有明文。次按行車前應注意之事項，依下
    列規定：二行車執照、駕駛執照及其他依法令規定必須隨車
    攜帶之證件，均應攜帶；又駕駛人駕駛汽車，應遵守道路交
    通標誌、標線、號誌之指示，而「圓形紅燈」之行車管制號
    誌係表示禁止車輛通行，並不得超越停止線或進入路口，道
    路交通安全規則第89條第1項第2款、第90條前段、道路交通
    標誌標線號誌設置規則第206 條第5款第1目亦分別定有明文
    。再按汽車駕駛人，有下列情形之一者，處新臺幣（下同）
    3百元以上6百元以下罰鍰，並責令補辦登記、補照、換照或
    禁止駕駛：三、駕駛汽車未隨身攜帶駕駛執照；汽車駕駛人
    ，行經有燈光號誌管制之交岔路口闖紅燈者，處1千8百元以
    上5千4百元以下罰鍰，並記違規點數3 點，分別為道路交通
    管理處罰條例第25條第3款、第53條第1項、第63條第1項第3
    款所明定。另所謂「汽車」，係指在道路上不依軌道或電力
    架線而以原動機行駛之車輛（包括機器腳踏車），道路交通
    管理處罰條例第92條第1 項所授權訂立之道路交通安全規則
    第2條第1項第1 款亦有規定，故機車駕駛人如有上開違規情
    形，自有該處罰規定之適用。
二、本件原處分機關處分意旨略以：異議人即受處分人吳沛芸於
    民國100年4月23日中午12時42分許，未攜帶駕駛執照，騎乘
    車牌號碼F6C-580 號重型機車，沿新竹縣竹東鎮○○路由西
    往東方向行駛，行經東寧路與東林路口時，因行經有燈光號
    誌管制之交岔路口闖紅燈為警攔停稽查，並以異議人有「闖
    紅燈（由西向東直行）、駕照未隨身攜帶」之交通違規，填
    掣竹縣警交字第E00000000 號舉發違反道路交通管理事件通
    知單（下稱舉發通知單）予以舉發，然異議人當場拒絕簽收
    舉發通知單，舉發警員即將異議人拒絕簽收及已告知異議人
    須至應到案處所繳費之旨記載於舉發通知單。嗣異議人不服
    而於舉發通知單所載應到案期限內向原處分機關提出陳述，
    惟經原處分機關調查結果，仍認異議人確有前揭違規行為，
    乃於100年6月15日以竹監營字第裁50-E00000000號違反道路
    交通管理事件裁決書（下稱裁決書），依道路交通管理處罰
    條例第25條第3款、第53條第1項及違反道路交通管理事件統
    一裁罰基準表之規定，裁處異議人(1)罰鍰300 元（駕駛汽車
    未隨身攜帶駕駛執照之違規部分）；(2)罰鍰1,800 元，並依
    同條例第63條第1項第3款（裁決書漏載第3 款）之規定，併
    予計違規點數3 點（汽車駕駛人行經有燈光號誌管制之交岔
    路口闖紅燈之違規部分）等語。
三、本件異議人聲明異議意旨略以：異議人於100年4月13日下午
    騎機車沿東寧路行駛，行經東寧路與東林路口時，剛好綠燈
    切換黃燈，於是迅速通過東寧路之近端停止線，但執勤員警
    卻在距離頗遠之處開單舉發異議人闖紅燈，當異議人由東寧
    路近端停止線通過遠端停止線時，還目視東林路停止線上之
    汽機車，尚未啟動在等紅燈切換綠燈，當時異議人車輛通過
    東寧路近端停止線時，後方還有一輛機車緊緊跟隨在後，若
    異議人當時緊急煞車，勢必造成追撞事故，想必非當事人或
    執勤員警所樂見。當時員警急切開單並不理會異議人說詞，
    開完單還催促本人「趕快簽、趕快簽，我只開妳闖紅燈，沒
    有開妳未帶駕照」，言下之意是要我感謝他的大恩大德，還
    是若妳不簽就看著辦吧！果不其然紅單寄來，事後再補一槍
    ，未帶駕照，這種為開單而開單的行徑真是其心可議，殊不
    知異議人只是不想出示駕照而已，請撤銷原處分等語。
四、經查：
(一)、就異議人「汽車駕駛人行經有燈光號誌管制之交岔路口闖紅
    燈」之違規事實方面：
１、異議人吳沛芸確有於100年4月23日中午12時42分許，騎乘車
    牌號碼F6C-580 號重型機車，沿新竹縣竹東鎮○○路由西往
    東方向行駛，行經東寧路與東林路口時，於行車方向之紅綠
    燈已轉換為紅燈後猶進入路口繼續行駛之事實，業據執行交
    通稽查勤務之新竹縣政府警察局竹東分局竹東派出所警員陳
    敏宏持採證錄影器材詳實攝錄，製有採證光碟乙片附卷供參
    （見本院卷後附證物存置袋內），而經本院依職權勘驗上開
    採證光碟內容，結果為：「由播放初始畫面可知手持採證錄
    影器材之員警係站立在東寧路東向車道、道路走向略呈弧線
    彎曲處之路邊，往西方向朝東寧路與東林路交岔路口拍攝，
    畫面一開始可見（由員警方向觀之）東寧路近端、遠端之行
    車管制號誌紅綠燈為同步顯示，均亮起黃燈，約1 秒後同步
    亮起紅燈，紅燈亮起約3 秒後，異議人騎乘一輛銀色機車，
    後方跟隨另一輛黑色機車，2 車先後自東寧路由西往東方向
    通過上開交岔路口行駛而來，駛近畫面時，手持採證錄影器
    材之員警旋高聲鳴哨2短聲2次，並分別以手勢示意異議人及
    後方之黑色機車騎士停車受檢，行駛在前之異議人乃減速停
    於路旁，後方之黑色機車騎士隨後亦減速停於異議人車輛右
    側，手持採證錄影器材之員警告以：『兩位都已經闖紅燈了
    喔，那行、駕照看一下好嗎？』等語，背景另一男聲亦告以
    ：『來，行照、駕照』等語，異議人立刻往左回頭稱：『沒
    帶來』等語，此時畫面往下拍攝，可見異議人騎乘之機車車
    牌號碼末5 碼為『6C-580』，畫面隨即結束」，此有勘驗筆
    錄乙份在卷足稽（見本院卷第18頁），從而，異議人既於新
    竹縣竹東鎮○○路由西往東方向之行車管制號誌紅綠燈已由
    黃燈轉換為紅燈3 秒後，方駛越紅燈進入東寧路與東林路口
    ，其確有行經有燈光號誌管制之交岔路口闖紅燈之違規行為
    ，已至堪認定。
２、異議意旨雖辯稱其係見新竹縣竹東鎮○○路端之行車管制號
    誌甫由綠燈切換黃燈，始迅速通過東寧路與東林路口云云，
    惟此顯與卷存事證不符，況按圓形黃燈用以警告車輛駕駛人
    及行人，表示紅色燈號即將顯示，屆時將失去通行路權，道
    路交通標誌標線號誌設置規則第206條第4款定有明文，而於
    綠燈及紅燈之間，所以設置固定秒數之警示黃燈以為緩衝，
    乃考量道路交通處於動態流通之狀態，基於其本身物理上之
    特質，為達維護道路交通安全之本旨，且為免車身於綠燈過
    線時，突然轉為紅燈，而導致駕駛人反變成闖紅燈之不合理
    結果，是駕駛人如在進入路口前見綠燈轉為黃燈時，應即時
    減速隨時作「停車準備」，而非「搶黃燈」加速前進，以免
    闖越紅燈，待復轉為綠燈時，始繼續行進，如此看待黃燈之
    功能始為合理，否則紅燈號誌亮起之際，如仍在該路口行進
    中，縱係搶黃燈進入路口，仍應負闖紅燈之責。據此，異議
    人所言其僅係搶黃燈之情，倘若為真，則其駕車進入路口時
    ，已屬黃燈狀態，能否於紅燈號誌亮起之前通過路口，要非
    無疑，縱異議人進入路口後號誌始轉為紅燈，仍應負闖紅燈
    之責，更遑論本件異議人進入新竹縣竹東鎮○○路與東林路
    口前，該路口之紅燈即已亮起，業如上述，是異議人所辯自
    無可採。顯然其確可清楚辨明舉發路口用路人
      車之行進方向與動線，藉以為稽查舉發交通違規與否之憑
      據，
３、異議意旨固另以員警係在距離舉發路口頗遠之處執勤、攔檢
    ，而質疑取締員警執法不當云云，然依上開勘驗筆錄內容可
    知，舉發員警陳敏宏當時站立之處係位於異議人行駛方向之
    同向前方，而自員警攔停位置往系爭交岔路口觀之，上開路
    段視野寬廣，並無障礙物遮蔽視線，另本件舉發時間為中午
    時分，現場光線充足，舉發路口近端、遠端行車管制號誌顯
    示之紅綠燈號亦清晰可見，徵諸此等客觀情狀，顯然視距良
    好，縱使警員執勤地點在新竹縣竹東鎮○○路東向車道、道
    路走向略呈弧線彎曲處之路邊，仍可清楚辨識系爭交岔路口
    之燈光號誌及人車往來行進動態，藉以為稽查舉發交通違規
    與否之憑據。再者，遵守道路交通管理處罰條例及道路交通
    安全規則係駕駛人應盡之義務，而道路交通主管機關為加強
    交通管理，維護交通秩序，確保交通安全，除廣為宣導交通
    安全教育外，對違規之駕駛人、用路人自應予以舉發處罰，
    又交通執勤員警係依據道路之設置情形、交通流量、交通事
    故發生頻率等一切因素綜合判斷後，始決定執行闖紅燈違規
    取締勤務之地點；況就執勤地點、方式法令亦未設有明文限
    制，員警取締交通違規，本意不在宣導政令，而係藉事後執
    法之處罰，以貫徹法律威信，杜絕僥倖，職是，縱然員警另
    有故意隱蔽自身行藏之意，亦難謂此違背其取締交通違規之
    本旨，或其取締程序有何瑕疵，故法律要求駕駛人應遵守道
    路交通安全規則除有維持交通順暢之公益目的外，兼及有保
    護用路權人生命、身體、健康法益之旨，實不應因執法單位
    有無取締行為、取締地點是否明顯、取締方式為何而有所不
    同，是異議人自不得以本件員警並未站立於趨近路口處或舉
    發員警執勤方式與異議人所認知之方式不同而任意指摘本件
    舉發過程有何違法或嚴重失當之處，藉以免除違規之責，要
    屬當然。準此，異議人此節所辯皆與其有否構成要件違規之
    情無涉，併予敘明。
(二)、就異議人「駕駛汽車未隨身攜帶駕駛執照」之違規事實方面
    ：
    按行車前，駕駛執照應隨車攜帶，為旨揭道路交通安全規則
    第89條第1項第2款所明定，本件依上開本院勘驗舉發過程採
    證光碟結果，異議人吳沛芸因行經有燈光號誌管制之交岔路
    口闖紅燈之違規遭執勤員警攔停稽查，嗣並要求出示駕駛執
    照時，已當場明確表示「沒帶來」等語，而異議人既係考領
    有普通重型機器腳踏車駕駛執照之合法駕駛人，對於駕車時
    應隨車攜帶駕駛執照，自應知之甚詳、確實遵守，且衡情異
    議人於舉發當時如確有依規定攜帶駕駛執照之事實，執勤員
    警當無可能於填掣舉發通知單時載明異議人涉有上開「駕照
    未隨身攜帶」之交通違規事實，異議人亦無可能對執勤員警
    所為上開「駕照未隨身攜帶」違規事實之告知全然未表示異
    議，再參以異議人吳沛芸於舉發通知單所載應到案期限內向
    原處分機關提出陳述時，僅對其有無行經有燈光號誌管制之
    交岔路口闖紅燈之違規行為加以爭執，復就當時於舉發地點
    之行車路線、現場燈光號誌顯示內容自為陳述，而未否認其
    有駕駛汽車未攜帶駕駛執照之事實，此有新竹區監理所交通
    違規案件陳述單影本乙紙存卷可佐（見本院卷第7 頁），則
    異議人嗣再於聲明異議程序改稱其於舉發當時只是不想出示
    駕照云云，所辯即難信實，異議人吳沛芸於舉發當時確有駕
    駛汽車未隨身攜帶駕駛執照之違規情事，亦堪認定。
五、綜上所述，本件異議人確有於前揭時、地，汽車駕駛人駕駛
    汽車未隨身攜帶駕駛執照，及行經有燈光號誌管制之交岔路
    口闖紅燈之行為事實，異議意旨前開所辯均不足採，則原處
    分機關依道路交通管理處罰條例第25條第3款、第53條第1項
    及違反道路交通管理事件統一裁罰基準表之規定，裁處異議
    人(1)罰鍰300 元（駕駛汽車未隨身攜帶駕駛執照之違規部分
    ）；(2)罰鍰1,800 元，並依同條例第63條第1項第3款（裁決
    書漏載第3款）之規定，併予計違規點數3點（汽車駕駛人行
    經有燈光號誌管制之交岔路口闖紅燈之違規部分），核無違
    誤，本件異議人之異議為無理由，應予駁回。
六、據上論斷，應依道路交通事件處理辦法第18條，裁定如主文
    。
中    華    民    國     100    年   10   月   18    日
                  交通法庭      法  官  林惠君
以上正本證明與原本無異。
如不服本裁定，應於裁定送達後5日內向本院提出抗告狀。
中    華    民    國     100    年   10   月   18    日
                                書記官  蔣淑君